臺灣高等法院刑事裁定
109年度抗字第1496號
抗  告  人
即  受刑人  張健威



上列抗告人因檢察官聲請定其應執行刑案件，不服臺灣桃園地方
法院中華民國109年8月4日裁定（109年度聲字第2928號），提起
抗告，本院裁定如下：
    主  文
抗告駁回。
    理  由
一、原裁定意旨略以：抗告人即受刑人甲○○因違反毒品危害防制
    條例等案件，先後經法院判處如附表所示之刑並確定，且原
    審法院為受刑人所犯如附表所示8罪之犯罪事實最後判決之
    法院，有本院被告前案紀錄表及各該刑事判決書在卷足稽。
    原審法院審核受刑人所犯如附表所示之各罪，均係於附表編
    號1所示之判決確定日期前為之，認檢察官聲請為正當，應
    予准許，並斟酌受刑人所犯罪質、行為次數、犯罪時間之間
    隔、責任非難重複程度、數罪所反應之被告人格特性與傾向
    、對被告施以矯正必要性等一切情狀，就其所犯數罪為整體
    非難評價，爰定其應執行之刑有期徒刑6年7月等語。
二、抗告意旨略以：刑法第50條第1項前段、第51條第5款立法意
    旨，除在緩和多數有期徒刑合併執行所造成之苛堅外，更避
    免責任非難之重複，蓋有期徒刑之科處，不僅在懲罰犯罪行
    為更重在矯治犯罪行為人，提升其規範意識及回復社會對於
    法律規範之信賴，是應併合處罰之複數有期徒刑，倘一律合
    併執行將造成責任非難效果重複滿足，邊際效應遞減之不當
    效果，甚至有違責任原則，故採行加重單一刑主義，以期責
    罰相當，法院就應併合處罰之數個有期徒刑，宣告其應執行
    刑時，不僅應遵守外部界限，並應受法律秩序理念規範之比
    例原則、平等原則、責罰相當原則、重複評價禁止原則等自
    由裁量權內部抽象價值要求界限之支配，以使輕重得宜，罰
    當其責，俾符合法律授與裁量權之目的，以區別數罪併罰與
    單純數罪之不同，兼顧刑罰衡平原則。具體而言，於併合處
    罰酌定行刑應視行為人所犯數罪犯罪類型而定，倘行為人所
    犯數罪屬相同犯罪類型者，於併合處罰時，其責任非難重複
    程度較高，應酌定較低應執行刑，另行為人所犯數罪非為犯
    罪類型相同，且其行為、態樣、手段、動機均相似者，於併
    合處罰時，其責任非難重複程度更高，應酌定更低應執行刑
    。抗告人所犯數罪除犯罪類型相同且所侵犯者，均非具有不
    可替代性、不可回復性個人法益外，其犯罪行為、態樣、手
    段、動機亦屬相同，為免其責任非難重複程度過高，實應酌
    定更低應執行刑，惟原審未衡量各罪犯罪型態、侵害法益屬
    性及犯罪行為、態樣、手段、動機等因素，就抗告人所犯數
    罪定其應執行刑，其裁量權之行使，已使責罰未能相當，難
    謂與裁量權應遵守之內部界限相契合。綜上，請撤銷原審不
    當之裁定，另為抗告人妥適之裁定云云。
三、按數罪併罰之定應執行之刑，係出於刑罰經濟與責罰相當之
    考量，並非予以犯罪行為人或受刑人不當之利益，為一種特
    別的量刑過程，相較於刑法第57條所定科刑時應審酌之事項
    係對一般犯罪行為之裁量，定應執行刑之宣告，乃對犯罪行
    為人本身及所犯各罪之總檢視，除應考量行為人所犯數罪反
    應出之人格特性，並應權衡審酌行為人之責任與整體刑法目
    的及相關刑事政策，在量刑權之法律拘束性原則下，依刑法
    第51條第5款之規定，採限制加重原則，以宣告各刑中之最
    長期為下限，各刑合併之刑期為上限，但最長不得逾30年，
    資為量刑自由裁量權之外部界限，並應受法秩序理念規範之
    比例原則、平等原則、責罰相當原則、重複評價禁止原則等
    自由裁量權之內部抽象價值要求界限之支配，使以輕重得宜
    ，罰當其責，俾符合法律授與裁量權之目的，以區別數罪併
    罰與單純數罪之不同，兼顧刑罰衡平原則。個案之裁量判斷
    ，除非有全然喪失權衡意義或其裁量行使顯然有違比例、平
    等諸原則之裁量權濫用之情形，即不得任意指其為違法。
四、經查，抗告人所犯如附表所示之各罪，前經法院判處如附表
    所示之刑並定如附表所示之應執行刑，均分別確定在案，且
    各罪均為最先一罪裁判確定前所犯，原審亦為最後事實審法
    院，有各該判決書及本院被告前案紀錄表在卷可稽。茲檢察
    官就抗告人所犯如附表所示之各罪向法院聲請定其應執行刑
    ，經原審法院審核認其聲請為正當，並定其應執行刑。又附
    表編號1為三人以上共同冒用公務員名義詐欺取財罪，附表
    編號2成年人與少年犯三人以上共同冒用公務員名義詐欺取
    財罪，附表編號3為成年人與少年犯三人以上共同冒用政府
    機關及公務員名義詐欺取財未遂罪，附表編號4至7為三人以
    上共同詐欺取財既遂、未遂罪，附表編號8為運輸第二級毒
    品罪，上開各罪之犯罪型態、犯罪情節、侵害法益部分相同
    ，部分不同，是原裁定於各刑之中最長期(3年)以上，各刑
    合併之刑期(11年1月)以下之法定範圍內定應執行有期徒刑6
    年7月，經核並未逾越刑法第51條第5款之界限，符合量刑裁
    量之外部性界限及內部性界限，亦無明顯過重而違反比例原
    則或公平正義原則之情形，自無違誤。抗告人雖以前詞提起
    抗告，然原裁定以本件符合數罪併罰要件，定應執行刑為6
    年7月，已較附表編號1至8所示之罪之刑期總和11年1月為輕
    ，亦較附表編號1至7前定應執行刑(4年)及其餘附表所示之
    罪之刑期總合7年為輕。原裁定已審酌受刑人犯罪之情節及
    行為次數，對於受刑人所犯數罪為整體評價，核屬法院裁量
    職權之適法行使，難謂與比例原則、平等原則、罪責相當原
    則、責任遞減原則有違，亦難認有與社會法律情感不符之情
    。抗告人所執前詞，指摘原裁定不當，為無理由，應予駁回
    。
據上論斷，應依刑事訴訟法第412條，裁定如主文。
中　　華　　民　　國　　109 　年　　9 　　月　　9 　　日
                  刑事第二十五庭 審判長法  官 邱滋杉
                                       法  官 陳彥年
                                       法  官 文家倩
以上正本證明與原本無異。
如不服本裁定，應於收受送達後五日內向本院提出再抗告狀。
                                       書記官 桑子樑
中　　華　　民　　國　　109 　年　　9 　　月　　9 　　日